【裁判字號】    90,訴,338
【裁判日期】    900627
【裁判案由】    營業稅
【裁判全文】
高雄高等行政法院判決                                九十年度訴字第三三八號
                              .
    原      告  甲○○
    被      告  臺南市稅捐稽徵處
    代  表  人  乙○○  處長
    訴訟代理人  丙○○
                丁○○
右當事人間因營業稅事件，原告不服行政院中華民國八十九年十一月二十七日台八十
九訴字第三三四四二號再訴願決定，提起行政訴訟，本院判決如左：
    主  文
原告之訴駁回。
訴訟費用由原告負擔。
    事  實
甲、事實概要：
緣原告未依規定辦理營業登記，於民國（下同）八十七年間在自有坐落台南市○○區
○○段一六○五—一四、一六○五—一五地號土地上建屋二間（下稱系爭房屋），並
於八十八年二月間以其本人名義出售，經被告查獲，按買賣合約價格依房屋評定價值
及土地公告現值比例核定出售房屋銷售額為新台幣（下同）三、一八四、六三五元，
營業稅額為一五一、六四九元，除補徵營業稅一五一、六四九元外，並依營業稅法第
五十一條第一款規定，按所漏稅額處二倍罰鍰三○三、二○○元，原告不服，申經復
查結果，未獲變更，提起訴願及再訴願，均遭決定駁回，遂提起本件行政訴訟。
乙、兩造聲明：
一、原告未於言詞辯論期日到場，據其提出書狀聲明求為判決：再訴願決定、訴願決
    定及原處分均撤銷。
二、被告聲明求為判決：駁回原告之訴。
丙、兩造之爭點：
一、原告主張之理由：
    原告未於言詞辯論期日到場，據其提出書狀陳稱：
（一）重建系爭房屋之前，原告持有該建築基地達數十年之久，而此建屋之前及之後
      ，原告亦未有從事任何建屋出售行為，如此可見原告並非一專門從事建屋出售
      之營業人，且本次系爭標的亦僅二間房屋，其與一般大量建屋銷售之情況截然
      不同，被告卻完全比照為之，似屬過苛。另此次建屋原告逕以自己之名義申請
      建照，並未「假借」或「利用」其他個人名義建屋出售，此與財政部八十一年
      一月三十一日台財稅第八一一六五七九五六號函及八十一年四月十三日台財稅
      第八一一六六三一八二號函所指之「營業人」「假借」個人名義建屋出售，規
      避營業稅及營利事業所得稅之情形並不相同，被告援引比附而對原告處罰補稅
      ，似有不當。況依該二函之規定，原告持有該土地已逾一年，且曾拆除舊屋另
      建新屋，雖原告之戶籍未設於斯，然以戶籍所在而決定是否應課營業稅，遍查
      整部營業稅法並無類似規定，故此規定應已逾越營業稅法之規定。
（二）財政部七十九年十二月三日台財稅第七九○三○五一○八號函「如查明係合夥
      或公司等營利事業出資興建房屋出售，如規避稅賦，取巧利用個人名義申請建
      造執照與銷售之事實者，仍應依法對該營利事業課徵營業稅及營利事業所得稅
      」，本案被告並未查得有「合夥或公司營利事業出資興建房屋出售」之情事，
      故依該函釋之意旨，被告應無對原告課徵營業稅及營利事業所得稅之必要。
（三）前行政法院八十六年度判字第三二六六號判決指出，稅捐稽徵機關在查核企業
      假借個人建屋補課營業稅時，需先查明售屋款到底是由個人或企業收取，如為
      企業收取才可判定為企業假借個人建屋，否則不得補課營業稅。換言之，售屋
      款若由個人收取，則「不得補課營業稅」，此判決之案情雖與本案略有不同，
      然其結論精神與本案則相關，應可援引。原告拆舊屋建新屋原擬供自住，後因
      故出售，出售之價款全數由原告收取，背後並無任何企業之存在，且被告並未
      查獲有任何企業涉及其中，是故依前開判決，被告不可率斷原告建屋出售係屬
      「企業假借個人建屋」而予以補稅處罰。
（四）營業稅之納稅義務人，依營業稅法第二條之規定，為銷售貨物勞務之「營業人
      」，而所謂之「營業人」，依營業稅法第六條之規定係指以「營利」為目的之
      公營私營或公私合營之事業，原告售屋之目的已如前述，並非以「營利」為目
      的，且以「營利」為目的者應有其連續性，如個人一時貿易之盈餘因無連續性
      故僅課綜合所得稅而無營業稅，本案雷同，基於租稅公平原則，應比照為之。
      所得稅法施行細則第十二條「所稱一時貿易之盈餘，指非營利事業組織之個人
      買賣商品而取得之盈餘」，此一時貿易之盈餘，依所得稅法第十四條規定應歸
      課綜合所得稅，即無營業稅之徵納問題，原告乃一自然人，非為營利事業組織
      ，因買賣系爭標的之商品—房屋，所取得之盈餘依前開法律之規定應屬一時貿
      易之盈餘，核屬歸課綜合所得稅的問題，與營業稅法無涉。
（五）營業稅法第十五條「營業人當期銷項稅額扣減進項稅額後之餘額，為當期應納
      或溢付營業稅額」，此乃加值型營業稅之法源，本案原告之建築成本為含稅二
      、九三七、六三五元，業已依法取得進項憑證，且支付之貨款已含百分之五之
      進項稅額。是故若仍認為本案應辦營業登記且應納營業稅，亦應依營業稅法第
      十五條之規定准予扣除原告所提進項憑證所含之進項稅額。因目前之營業稅制
      係屬加值型營業稅，及對加值部分課徵營業稅，而所謂加值係指收入扣除成本
      費用後之餘額，今被告對「收入」課徵營業稅，而非對「加值」課徵營業稅，
      顯已違反加值型營業稅之立法精神，況前列之進項稅額又非營業稅法第十九條
      所臚列之不可扣抵之項目，今被告不准扣抵相關之進項稅額，顯已違反營業稅
      法第十五條之規定。被告以財政部八十年十二月二十三日台財稅第八○一二六
      六二一五號函准予扣抵相關之進項稅額的前提為「對經輔導以自動辦理營業登
      記者」，因原告未自動辦理營業登記，故不准扣抵，此論據為原告所不服，原
      因之一為該函令限縮營業稅法有關扣抵進項稅額的規定，有命令逾越法律之嫌
      ；原因之二為原告固未辦理營業登記，然被告亦未對原告「輔導」，被告與有
      過失；原因之三為該函令係「檢討營業人假借（利用）個人名義建屋出售逃漏
      稅查緝情形有關事宜」之會議紀錄，本案非屬營業人假借（利用）個人名義建
      屋出售逃漏稅案件，前已申明，且本案之犯意較營業人假借（利用）個人名義
      建屋出售逃漏稅為輕，犯意為重者可扣抵進項稅額，犯意為輕者不可扣抵進項
      稅額，法律正義與公平性，蕩然無存，故該函令是否如被告所指本案不適用，
      非無斟酌餘地。
二、被告主張之理由：
（一）按「在中華民國境內銷售貨物或勞務及進口貨物，均應依本法規定課徵營業稅
      」、「營業人有左列情形之一者，主管稽徵機關得依照查得之資料，核定其銷
      售額及應納稅額並補徵之：未辦妥營業登記，即行開始營業，或已申請歇業
      仍繼續營業，而未依規定申報銷售額者。」及「納稅義務人，有左列情形之一
      者，除追繳稅款外，按所漏稅額處一倍至十倍罰鍰，並得停止其營業：一、未
      依規定申請營業登記而營業者。」分別為營業稅法第一條、第四十三條第一項
      第三款及第五十一條第一款明文規定。次按「建屋出售核屬營業稅法規定應課
      徵營業稅之範圍，自本函發布日起，經建築主管機關核發建造執照者，除土地
      所有權人以持有一年以上之自用住宅用地，拆除改建房屋出售者外，均應依法
      辦理營業登記，課徵營業稅及營利事業所得稅。」為財政部八十一年一月三十
      一日台財稅第八一一六五七九五六號函釋有案。另按「本案既係未辦營業登記
      被查獲之違章案件，且已逾輔導期間，與本部八十年十二月二十三日台財稅第
      八○一二六六二一五號函稱『對經輔導已自動辦理營業登記者』情況尚有不同
      ，不宜援用，．．．。」及「說明又依營業稅法第三十五條第一項規定，營業
      人不論有無銷售額，應按期填具申報書，檢附退抵稅款及其他有關文件，向主
      管稽徵機關申報銷售額、應納或溢付營業稅額。準此，營業人之進項稅額准予
      扣抵或退還，應以已申報者為前提，故營業人違反營業稅法第五十一條第一款
      至第四款及第六款，據以處罰之案件，營業人如於經查獲後始提出合法進項憑
      證者，稽徵機關於計算其漏稅額時尚不宜准其扣抵銷項稅額。」分別為財政部
      八十九年九月二十一日台財稅第○八九○四五六六七五號函說明及八十九年十
      月十九日台財稅第○八九○四五七二五四號函說明釋示有案。再按「人民違
      反法律上之義務而應受行政罰之行為，法律無特別規定時，雖不以出於故意為
      必要，仍須以過失為其責任條件。但應受行政罰之行為，僅須違反禁止規定或
      作為義務，而不以發生損害或危險為其要件者，推定為有過失，於行為人不能
      舉證證明自己無過失時，即應受處罰。」為司法院八十年三月八日大法官會議
      釋字第二七五號解釋有案。
（二）經查原告所有坐落台南市○○區○○段一六○五－一四、一六○五－一五地號
      土地等二筆土地，於八十七年十二月二十九日在該等土地上興建完成台南市○
      ○街一○三巷三十六號及三十四號兩間房屋，復於八十八年二月五日分別出售
      ，有本處土地卡及房屋稅籍紀錄表附卷可稽，因該等土地為一般土地，與首揭
      財政部八十一年一月三十一日台財稅第八一一六五七九五六號函釋可免辦營業
      登記之例外規定不符，其於系爭土地上建屋出售，自應依法辦理營業登記並繳
      納營業稅，原告未依規定辦理，經被告查獲並依法按其所漏稅額裁處二倍罰鍰
      計三○三、二○○元（本稅一五一、六四九元，原告已於八十八年七月十九日
      補繳），尚無未洽。
（三）原告於自有之一般土地上建屋，而於八十八年二月間出售移轉，即原告持有系
      爭土地為一般土地性質，非屬自用住宅用地，即應依法辦理營業登記繳納營業
      稅。又營業稅法第一條、第六條之規定，其立法意旨是指在中華民國境內銷售
      貨物或勞務，不問銷售行為是否以營利為目的，均應依法課徵營業稅，即非以
      營利為目的之組織如有銷售貨物或勞務，亦應一律課稅，始稱公允，原告既在
      中華民國境內建屋出售，依營業稅法規定即為營業人，不論其是否以營利為目
      的均應課徵營業稅，原告主張已持有系爭土地數十餘年，且無需辦理營業登記
      及補稅處罰云云，顯屬誤解。而財政部台財稅字第八一一六五七九五六號函釋
      發布前，該部雖於八十年十二月二十三日以台財稅字第八○一二六六二一五號
      函釋，對經輔導已自動辦理營業登記者，於辦理營業登記前，因興建工程需用
      材料或勞務之支出所取得之進項憑證，雖已逾申報扣抵期限，得專案准予扣抵
      ，以鼓勵假借個人名義建屋出售者，儘速自動補辦營業登記以免補稅受罰，惟
      系爭房屋出售年度為八十八年二月，迄未辦理營業登記，已無該函釋可專案扣
      抵之適用，且財政部亦以八十九年九月二十一日台財稅第○八九○四五六六七
      五號函說明未辦營業登記被查獲之違章案件，且已逾輔導期間，與該部八十年
      十二月二十三日台財稅第八○一二六六二一五號函稱『對經輔導已自動辦理營
      業登記者』情況尚有不同，不宜援用。另營業稅法第十五條有關進項稅額應准
      予核實扣抵之規定，應以營業人依法辦理營業登記及申報繳納為要件，同法第
      二十八條及第三十五條規定甚明。而財政部亦以八十九年十月十九日台財稅第
      ○八九○四五七二五四號函說明三釋示「營業人之進項稅額准予扣抵或退還，
      應以已申報者為前提，故營業人違反營業稅法第五十一條第一款至第四款及第
      六款，據以處罰之案件，營業人如於經查獲後始提出合法進項憑證者，稽徵機
      關於計算其漏稅額時尚不宜准其扣抵銷項稅額。」，本案既屬未辦營業登記被
      查獲之違章案件，原告亦未依法申報銷售額、應納或溢付營業稅額，其所取得
      之進項憑證自不得扣抵。其主張進項稅額應予扣抵一節，核不足採。
（四）至原告所舉前行政法院八十六年度判字第三二六六號判決，既非判例，且案情
      與本案有別，自難援引。另稱其不諳法令，被告未派員輔導云云，財政部已於
      八十一年一月三十一日台財稅字第八一一六五七九五六號函釋，明確界定建屋
      出售者應辦理營業登記之範圍，個人建屋出售應否辦理營業登記，已臻明確，
      經過八十年間之輔導及八十一年初之宣導，建屋出售者已瞭解建屋出售應辦理
      營業登記，該部乃以八十一年四月十三日台財稅字第八一一六六三一八二號函
      規定，凡未依規定辦理者，應依法處分，且被告歷年來均於報章雜誌、廣播節
      目等做宣導，並辦理租稅講習，原告自應瞭解建屋出售應依規定辦理營業登記
      ，況有否輔導非裁罰先決條件，不知法令亦不能阻卻違法，司法院釋字第二七
      五號解釋甚明，本案被告依法裁處，並無不合。第查被告鑑於原告已於裁罰處
      分核定前補繳稅款及承認違章事實而採擇一按營業稅法第五十一條第一款規定
      裁處二倍罰鍰，係屬在法律規定罰鍰倍數範圍內行政裁量權之行使，因財政部
      訂定是項稅務違章案件裁罰金額或倍數參考表時，已就違章情節及危害性予以
      衡量，比例原則及平等原則業已顧及，原處分已就本案之情節參考該表以較輕
      之倍數裁處罰鍰，並無逾越權限或濫用權力情事，是本案原處分、復查、訴願
      及再訴願決定予以維持，均無違誤。
（五）第查「營業人當期銷項稅額，扣減進項稅額後之餘額，為當期應納或溢付營業
      稅額。」及「營業人除本法另有規定外，不論有無銷售額，應以每二月為一期
      ，於次期開始十五日內，填具規定格式之申報書，檢附退抵稅款及其他有關文
      件，向主管稽徵機關申報銷售額、應納或溢付營業稅額。其有應納營業稅額者
      ，應先向公庫繳納後，檢同繳納收據一併申報。」分別為營業稅法第十五條第
      一項及第三十五條第一項所規定。前開法條對可供扣減當期銷項稅額之進項稅
      額憑證，係以當期取得並申報及以往已取得並已申報而尚未扣抵者為範圍，違
      背此前提要件之進項憑證，不再可供扣減當期銷項稅額之範圍。另財政部於核
      釋被告機關請示「有關查獲以個人名義建屋出售未辦營業登記漏開發票，嗣後
      補辦登記，其以個人名義取得建屋所需進項憑證，可否援引適用財政部八十年
      十二月二十三日台財稅第八○一二六六二一五號函釋，提出扣抵；並依營業稅
      法施行細則第五十二條規定核算漏稅額。」亦作成「本案既係未辦營業登記被
      查獲之違章案件，而財政部台財稅字第八一一六五七九五六號函釋發布前，該
      部雖於八十年十二月二十三日以台財稅字第八○一二六六二一五號函釋，對經
      輔導已自動辦理營業登記者，於辦理營業登記前，因興建工程需用材料或勞務
      之支出所取得之進項憑證，雖已逾申報扣抵期限，得專案准予扣抵，以鼓勵假
      借個人名義建屋出售者，儘速自動補辦營業登記以免補稅受罰，惟系爭房屋出
      售年度為八十八年二月，迄未辦理營業登記，已無該函釋可專案扣抵之適用，
      且財政部亦以八十九年九月二十一日台財稅第○八九○四五六六七五號函說明
      未辦營業登記被查獲之違章案件，且已逾輔導期間，與本部八十年十二月二十
      三日台財稅第八○一二六六二一五號函稱「對經輔導已自動辦理營業登記者」
      情況尚有不同，不宜援用。該函之核釋與首揭財政部八十九年十月十九日台財
      稅第○八九○四五七二五四號函見解相同，均以符合前述營業稅法第十五條及
      第三十五條前提要件為限。而未經辦理營業登記被查獲之違章案件，係由稽徵
      機關依查獲之資料核定課稅，並無申報當期銷項及進項稅額之事實，稅法就此
      情形亦無准予按事後所補行申報憑證補行追認當期進項稅額之規定，就本案言
      ，原告於行政救濟程序中提示之所謂進項憑證，既與上開稅法前提要件之規定
      不符，自無法認定。
（六）按司法院大法官釋字第四九六號解釋：「憲法第十九條規定『人民有依法律納
      稅之義務』係指人民有依法律所定要件負繳納稅捐之義務或享減免繳納之優惠
      而言。稅法之解釋，應本於租稅法律主義之精神，依各該法律之立法目的，衡
      酌經濟上及實質課稅之公平原則為之。」而財政部八十九年十月十九日台財稅
      第八九○四五七二五四號函核釋並不違背上述解釋意旨，並無適法性問題，自
      堪為裁判之依據。
    理  由
一、本件原告經合法通知，未於言詞辯論期日到場，核無行政訴訟法第二百十八條準
    用民事訴訟法第三百八十六條所列各款情形，爰依行政訴訟法第二百十八條、民
    事訴訟法第三百八十五條第一項前段規定，依被告之聲請由其一造辯論而為判決
    。
二、按「在中華民國境內銷售貨物或勞務及進口貨物，均應依本法規定課徵營業稅」
    、「營業人之總機構及其他固定營業場所，應於開始營業前，分別向主管稽徵機
    關申請營業登記」、「營業人有左列情形之一者，主管稽徵機關得依照查得之資
    料，核定其銷售額及應納稅額並補徵之：‧‧‧‧‧‧三、未辦妥營業登記，即
    行開始營業或已申請歇業仍繼續營業，而未依規定申報銷售額者。」及「納稅義
    務人，有左列情形之一者，除追繳稅款外，按所漏稅額處一倍至十倍罰鍰，並得
    停止其營業：一、未依規定申請營業登記而營業者。．．．．」分別為營業稅法
    第一條、第二十八條前段、第四十三條第一項第三款及第五十一條第一款所明文
    規定。
三、經查，原告並未辦理營業登記，即於八十七年間在系爭土地上興建門牌台南市○
    ○街一○三巷三十四號及三十六號兩間房屋，且於八十八年二月五日以其個人名
    義分別出售予吳素美及陳和得兩人等情，有土地卡、房屋稅籍紀錄表及不動產買
    賣契約書、土地及建物異動清冊等附卷可稽，故原告有未辦營業登記興建系爭房
    屋出售之事實，應堪認定。而原告提起本件訴訟無非以：原告僅是將自有之土地
    興建系爭房屋，且原告僅此一次建屋出售行為，並非營業稅法所稱之營業人，頂
    多僅是一時貿易行為；及我國營業稅之課徵係就銷項與進項間之加值為之，故被
    告核定原告之營業稅額未扣除進項稅額亦於法有違云云，資為論據。爰分述如下
    ：
（一）按「本法第十四條第一項第一類所稱一時貿易之盈餘，指非營利事業組織之個
      人買賣商品而取得之盈餘。」為所得稅法施行細則第十二條前段所明定；又「
      是否為營業之性質，並非就其表面觀察，應視其實質如何而認定，如係以賺取
      利潤為目的，且營利行為有周而復始一再發生之性質者，雖未具備某些形式要
      件，蓋不失其為營業人之事實，而非所得稅法施行細則第十二條所謂之『一時
      貿易之行為』。」另「所謂個人一時貿易之盈餘，係指非營利事業組織之個人
      買賣商品而取得之盈餘而言，原告承攬工程，自其承攬開始至其完成工作為止
      ，必須持續提供勞務，顯非『一時貿易』所可涵蓋之範圍。」此有前行政法院
      八十二年度判字第一八五五號判決、八十一年度判字第四○九號判決足資參照
      。而興建房屋出售，其行為包含勞務之持續提供及貨物之銷售在內，依上揭所
      述，自非屬於「一時貿易行為」之範疇，而屬營業稅法第一條規定應課徵營業
      稅之領域；興建房屋出售既屬營業稅法所規範應課徵營業稅範圍，則依前述營
      業稅法第二十八條規定，營業人在開始營業前即須依法辦理營業登記；故財政
      部八十一年一月三十一日台財稅第八一一六五七九五六號函釋：「建屋出售核
      屬營業稅法規定應課徵營業稅之範圍，自本函發布日起，經建築主管機關核發
      建造執照者，除土地所有權人以持有一年以上之自用住宅用地，拆除改建房屋
      出售者外，均應依法辦理營業登記，課徵營業稅及營利事業所得稅。」其函釋
      意旨中認關於建屋出售屬營業稅法規定應課徵營業稅之範圍，核與前述營業稅
      法之規定相符；另其中關於就土地所有權人以持有一年以上之自用住宅用地建
      屋予以排除之釋示，乃係建屋出售者應課徵營業稅之原則下，財政部本於主管
      機關之地位，所作有利於人民之釋示，並非超越營業稅法規定，增加法律所無
      之限制，故原告執此指摘，是屬誤解，則該函釋與法律意旨相符，並未增加法
      律所無之限制，爰予援用。
（二）查本件原告係在其所有系爭土地上，興建門牌台南市○○街一○三巷三十四號
      及三十六號兩間房屋，並以其個人名義分別出售等情，已如前述，原告為此持
      續提供勞務及銷售貨物之興建房屋出售行為，依前開說明，並非一時貿易行為
      ，故原告主張應屬一時貿易行為云云，自屬誤會；又系爭土地為一般土地，非
      屬自用住宅用地一節，亦據被告查明屬實，且有土地卡在卷可考，則原告所有
      之系爭土地既非土地所有權人持有一年以上之自用住宅用地，核與首揭財政部
      八十一年一月三十一日台財稅第八一一六五七九五六號函釋無庸辦理營業登記
      並課徵營業稅之情形不符，而原告本件建屋出售之行為又非一時貿易行為，則
      依上開所述，其依法應辦理營業登記並申報營業營業稅甚明，原告主張其建屋
      出售之行為並非營業行為云云，自無可採。
（三）又按營業人不論有無銷售額，應按期填具申報書，檢附退抵稅款及其他有關文
      件，向主管稽徵機關申報銷售額、應納或溢付營業稅額，為營業稅法第三十五
      條第一項所明定；而同法施行細則第二十九條則規定：「本法第四章第一節規
      定計算稅額之營業人，其進項稅額憑證，未於當期申報者，得延至次期申報扣
      抵。次期仍未申報者，應於申報扣抵當期敘明理由。」足見我國關於進項稅額
      之扣抵係採申報制，未經申報者即無法主張扣抵或退還，而進項稅額之申報原
      則上應於當期為之，若當期未申報，依前述施行細則規定固得敘明理由嗣後為
      之，然此進項稅額之扣抵只得於申報當期扣抵之；亦即我國營業稅因採加值型
      營業稅，係就銷項稅額與進項稅額之差額課徵之，然因進項稅額之扣抵係採申
      報制，故營業稅法第五十一條第一款所稱之漏稅額，所應扣減者應係營業人自
      違章行為發生日起至查獲日（調查基準日）止經稽徵機關核定之各期累積留抵
      稅額（即已經申報之進項稅額）。另進項稅額之申報，財政部定有各種書表格
      式，此觀營業稅法施行細則第五十三條之規定自明，故納稅義務人於被查獲後
      始向稽徵機關主張有進項稅額可資扣抵，若未為申報之行為，亦難嗣後另主張
      有留抵稅額可供扣抵。故財政部八十九年十月十九日台財稅第○八九○四五七
      二五四號函釋：「．．．．．．營業人違反營業稅法第五十一條第一款至第四
      款及第六款，據以處罰之案件，營業人如於經查獲後始提出合法進項憑證者，
      稽徵機關於計算其漏稅額時尚不宜准其扣抵銷項稅額。」其意旨核與上揭法律
      規定相符，得予援用。本件原告於被查獲有未辦營業登記為興建房屋出售之營
      業行為後，雖曾另提出進項憑證主張於計算本件之營業稅額時應予扣抵云云；
      惟查，本件原告所主張進項憑證之進項稅額，於被查獲本件違章行為後，固曾
      向被告提出主張扣抵，然其並未依前述營業稅法第三十五條規定為申報一節，
      已經被告陳明在卷，並有原告之承諾書附卷可稽；而進項稅額之扣抵，依前開
      所述應以申報者為限，原告就此進項稅額既未依法申報，自不得主張於本件營
      業稅額中予以扣抵；況原告提出進項憑證主張進項稅額時係於本件違章行為八
      十八年四月三日查獲後，縱認此扣抵之主張即為申報，依前述規定亦僅得於申
      報當期扣抵或留抵，而本件營業行為之時期為八十八年二月間，於當期並無原
      告本件所主張進項稅額之申報，亦無留抵稅額可資扣抵，故被告於核定營業稅
      額時未將原告之進項稅額扣抵，於法並無不合，原告主張應予扣抵云云，並無
      可採。
（四）另原告所舉之前行政法院八十六年度判字第三二六六號判決，係就建設公司是
      否以個人名義起造房屋而補徵營業稅之事項爭訟，核與本件之事實不同，其爭
      點亦與本件無關，有該判決附於原處分卷可按，故原告執該判決為爭執，顯係
      誤會，不足採取。再財政部八十一年四月十三日台財稅第八一一六六三一八二
      號函及財政部八十一年一月三十一日台財稅第八一一六五七九五六號函，其內
      容固有提及營業人假借個人名義建屋出售之情形，然亦同時就興建房屋出售者
      應辦理營業登記、報繳營業稅之情形予以闡述甚詳，故原告以該二號函釋內容
      為關於營業人假借個人名義建屋出售，與本件情形不同，被告比附援引係屬錯
      誤云云，亦屬誤會；至財政部七十九年十二月三日台財稅第七九○三○五一○
      八號函更是關於以個人名義申請建照而以公司名義銷售者，應課徵營業稅所為
      之函釋，核與本案無涉，原告主張本件非其函釋情形，故無庸課徵營業稅云云
      ，亦不足採。
（五）又按人民違反法律上之義務而應受行政罰之行為，法律無特別規定時，雖不以
      出於故意為必要，仍須以過失為其責任條件，業經司法院釋字第二七五號解釋
      在案。經查，建屋出售性質上為一營業行為，而非一時貿易行為，已如前述，
      行為人依法即有辦理營業登記及報繳營業稅之義務，原告自不得以其不知有此
      規定而主張免責，是原告主張被告未為輔導與有過失云云，自屬誤會；況類此
      本件建屋出售應辦營業登記及報繳營業稅之情形，業經稅捐機關於報紙等大眾
      媒體廣為宣導，有被告提出之剪報資料附原處分卷可稽，故原告就本件違章行
      為有應注意、能注意而不注意之過失甚明。
三、綜上所述，原告之主張，既不足採，而其所興建出售之房屋，因其銷售價格係土
    地與房屋合併約定之，有買賣契約書附原處分卷可憑，故被告依據營業稅法施行
    細則第二十一條規定，按買賣合約價格依房屋評定價值及土地公告現值比例核定
    出售房屋售銷售額為三、一八四、六三五元，營業稅額為一五一、六四九元，自
    屬有據。從而，被告以原告未辦理營業登記，自行興建房屋出售，依據營業稅法
    第四十三條第一項第三款規定，依前述查得之資料補徵營業稅一五一、六四九元
    ，並依同法第五十一條第一款規定，及審酌原告已於裁罰處分前補繳稅款及以書
    面承認違章之事實，參諸稅務違章案件裁罰金額或倍數參考表，裁處所漏稅額二
    倍罰鍰三○三、二○○元，並無違誤，訴願及再訴願決定遞予維持，亦無不合。
    原告提起本件訴訟，求為撤銷，為無理由，應予駁回。
據上論結，本件原告之訴為無理由，依行政訴訟法第一百九十五條第一項後段、第九
十八條第三項前段、第二百十八條、民事訴訟法第三百八十五條第一項前段，判決如
主文。
中      華      民      國      九十    年      六      月    二十七    日
                                高雄高等行政法院第一庭
                                            審判長法官   陳光秀
                                            法      官   楊惠欽
                                            法      官   呂佳徵
右為正本係照原本作成。
如不服本判決，應於判決送達後二十日內向本院提出上訴書狀，其未表明上訴理由者
，應於提起上訴後二十日內向本院提出上訴理由書（須按對造人數附繕本）；如於本
判決宣示或公告後送達前提起上訴者，應於判決送達後二十日內補提上訴理由書（須
附繕本）。未表明上訴理由者，逕以裁定駁回。
提起上訴應預繳送達用雙掛號郵票七份（每份三十四元）。
中      華      民      國      九十    年      六      月    二十七    日
                                            法院書記官   周良駿


司法院資訊處製作；財團法人民間司法改革基金會備份。
